臺灣彰化地方法院員林簡易庭民事判決
111年度員簡字第175號
原      告  施惠雯  




被      告  孫宋蘭  

            楊孟暉  

上列當事人間請求損害賠償(交通)事件，本院於民國111年7月1
日言詞辯論終結，判決如下：
    主    文
被告乙○○應給付原告新臺幣捌萬肆仟貳佰玖拾參元，及自民國一
一一年六月十四日起至清償日止，按年息百分之五計算之利息。
原告其餘之訴駁回。
訴訟費用新臺幣貳仟肆佰參拾元，其中新臺幣玖佰壹拾伍元由被
告乙○○負擔，餘由原告負擔。
本判決第一項得假執行。但被告乙○○如以新臺幣捌萬肆仟貳佰玖
拾參元為原告預供擔保，得免為假執行。
    事實及理由
一、按訴狀送達後，原告不得將原訴變更或追加他訴；但請求之
    基礎事實同一、擴張或減縮應受判決事項之聲明者，不在此
    限，民事訴訟法第255條第1項第2、3款定有明文。前揭規定
    於簡易訴訟程序仍適用之，此參同法第436條第2項規定自明
    。查本件原告起訴時聲明原為：被告甲○○應給付原告新臺幣
    （下同）223,895元，及自支付命令送達翌日起至清償日止
    ，按年息5%計算之利息；嗣於民國111年6月6日具狀追加被
    告乙○○並變更聲明為：被告甲○○、乙○○應給付原告223,895
    元，及自民事準備書狀繕本送達翌日起至清償日止，按年息
    5%計算之利息，核其追加被告乙○○應屬基礎事實同一，另就
    請求利息起算日變更應屬減縮應受判決事項之聲明，是原告
    上開追加及減縮，合於前揭規定，應予准許。
二、被告經合法通知，未於言詞辯論期日到場，核無民事訴訟法
    第386條所列各款情形，爰依原告之聲請，由其一造辯論而
    為判決。
三、原告主張：被告乙○○於民國110年12月12日4時46分許，無照
    駕駛車牌號碼0000-00號自用小客車（下稱系爭A車），行經
    彰化縣○○鄉○○路0段000號前時，因駕駛不慎之過失，致撞擊
    由原告所有停放在彰化縣○○鄉○○路0段000號前之車牌號碼00
    0-0000號自用小客車（下稱系爭B車），致系爭B車受損（下
    稱系爭事故），預估將支出修復工資費用為68,782元、零件
    費用為155,113元，系爭B車修復費用為223,895元，而被告
    甲○○為系爭A車之車主，對原告構成共同侵權行為，自應與
    被告乙○○負賠償責任，因此提起本件訴訟，請求被告賠償系
    爭B車上開修復費用等語，並聲明：如上開變更聲明所示。
四、被告未於言詞辯論期日到場，亦未提出書狀作何聲明或陳述
    。
五、得心證的理由：
  ㈠原告主張被告乙○○於上開時地無照駕駛系爭A車，因駕駛不慎
    之過失，致撞擊由原告所有停放在彰化縣○○鄉○○路0段000號
    前之系爭B車，致系爭B車受損，預估將支出修復工資費用為
    68,782元、零件費用為155,113元，系爭B車修復費用為223,
    895元等事實，而被告乙○○對於原告主張之此等事實，已於
    相當時期受合法之通知，既未到場爭執，復未提出書狀作任
    何聲明或陳述，依民事訴訟法第436條第2項、第280條第3項
    準用同條第1項前段之規定，視同自認，自堪信原告上開主
    張為真實。又原告對此等事實業據提出與其所述相符之道路
    交通事故當事人登記聯單、道路交通事故現場圖、系爭B車
    行照、福彰汽車股份有限公司員林服務廠等件為證，更與本
    院依職權向彰化縣警察局彰化分局調閱交通事故調查卷宗核
    閱屬實，更信原告上開主張為真實。從而，原告本於侵權行
    為之法律關係，請求被告乙○○負損害賠償責任，自屬有據。
　㈡按違反保護他人之法律，致侵害他人權益者，應負賠償責
    任，行為人須舉證證明其無過失時，始得免責，民法第184
    條第2項定有明文。又汽車所有人允許未領有駕駛執照之人
    駕駛其汽車者，係違反道路交通管理處罰條例第21條第5項
    規定，旨在維護交通之安全，以保護他人之利益，避免他人
    之生命或身體健康受到侵害，固屬保護他人之法律，惟須以
    汽車所有人明知加害人未領有駕駛執照，仍將該小客車交其
    駕駛，始足當之。始有上開道路交通管理條例第21條第5項
    規定之適用而為違反保護他人之法律，並推定為有過失，令
    負侵權行為損害賠償責任。本件被告二人雖同居一處，但無
    法據此逕以推認被告甲○○已知悉被告乙○○未取得駕駛執照乙
    事，更遑論被告甲○○知悉被告乙○○無駕駛執照仍出借其系爭
    A車與被告乙○○駕駛終致發生本件事故，故原告主張被告甲○
    ○為系爭A車所有人，對原告構成共同侵權行為應與被告乙○○
    負侵權行為損害賠償責任，難認有據，不應准許。
  ㈢本件系爭B車修復所需之工資費用為68,782元、零件費用為15
    5,113元，系爭B車修復費用為223,895元，此有上開福彰汽
    車股份有限公司員林服務廠估價單可證。而依行政院所頒「
    固定資產耐用年數表」及「固定資產折舊率表」之規定，小
    客車耐用年數為5年，依定率遞減法每年折舊1000分之369，
    其最後1年之折舊額，加歷年折舊累計額，其總和不得超過
    該資產成本原額之10分之9。另依營利事業所得稅查核準則
    第95條第6項規定「固定資產提列折舊採用定率遞減法者，
    以1年為計算單位，其使用期間未滿1年者，按實際使用之月
    數相當於全年之比例計算之，不滿1月者，以月計」。系爭B
    車係於105年10月出廠，至事故發生時間110年12月12日止，
    實際使用期間已逾5年，依上開方式扣除折舊後，原告所得
    請求之零件費用為15,511元〔計算式：155,113元-（155,113
    元0.9）≒15,511元，元以下四捨五入〕，另工資費用68,782
    元無需折舊，蓋其係修理付出之勞務代價，為回復原狀時必
    要支出之費用，並無折舊可言，準此，系爭B車修復必要費
    用合計為84,293元〔計算式：15,511元+68,782元＝84,293元〕
    。　
六、綜上所述，原告依侵權行為之法律關係，請求被告乙○○給付
    84,293元及自民事準備狀繕本送達翌日即111年6月14日至清
    償日止，按年息5%計算之利息，為有理由，應予准許，逾此
    範圍之請求，即屬無據，應予駁回。
七、本判決原告勝訴部分，係適用民事訴訟法第427條第1項簡易
    訴訟程序所為被告乙○○敗訴之判決，依同法第389條第1項第
    3款規定，應依職權宣告假執行。並依同法第392條第2項規
    定，依職權宣告被告乙○○如預供相當之擔保，得免為假執行
    。
八、訴訟費用負擔之依據：民事訴訟法第79條。本件第一審訴訟
    費用為原告繳納之第一審裁判費2,430元，本院依兩造之勝
    敗比例酌定訴訟費用負擔，爰判決如主文第3項所示。
中　　華　　民　　國　　111 　年　　7 　　月　　22　　日
                  臺灣彰化地方法院員林簡易庭
                          法  官  楊鑫忠
以上正本係照原本作成。
如對本判決不服提起上訴，應於送達後20日內，向本院提出上訴
狀並表明上訴理由(須按對造人數附繕本) 。
中　　華　　民　　國　　111 　年　　7 　　月　　22　　日
                          書記官  葉春涼